臺灣高等法院臺中分院刑事判決　　　　96年度上訴字第2054號
上　訴　人　臺灣彰化地方法院檢察署檢察官
被　　　告　乙○○
　　　　　　　　　　現於於彰化監獄彰化分監
上列上訴人因毒品危害防制條例案件，不服臺灣彰化地方法院96
年度訴字第704號中華民國96年5月18日第一審判決（起訴案號：
臺灣彰化地方法院檢察署96年度毒偵字第894號），提起上訴，
本院判決如下：
      主  文
原判決撤銷。
乙○○施用第一級毒品，累犯，處有期徒刑捌月，減為有期徒刑
肆月，如易科罰金，以新台幣壹仟元折算壹日。第一級毒品海洛
因壹包（毛重零點貳公克）沒收銷燬之。
      事  實
一、乙○○前於民國 (下同)九十二年間因施用毒品案件，經法
    院裁定送觀察、勒戒後，認無繼續施用毒品之傾向，於九十
    二年二月二十六日執行完畢釋放，並由臺灣彰化地方法院檢
    察署檢察官以九十二年度毒偵字第五一一號為不起訴處分確
    定；另於九十二年間再因施用毒品案件，經臺灣彰化地方法
    院檢察署檢察官以九十二年度聲戒字第一○六三號聲請強制
    戒治並以九十二年度毒偵字第二九二○號提起公訴；強制戒
    治部分，於九十三年一月九日因毒品危害防制條例修正而釋
    放；提起公訴部分，經台灣彰化地方法院於九十三年三月二
    十九日，以九十三年度訴字第八四號判處有期徒刑八月、四
    月，定應執行刑有期徒刑十月確定；再於九十三年間，因施
    用毒品案件，再經台灣彰化地方法院於九十三年七月十九日
    ，以九十三年度易字第五三一號判處有期徒刑四月確定，上
    開二案經接續執行，於九十三年四月二十七日入監服刑，九
    十四年五月三十一日執行完畢。詎仍不知悔改，另基於施用
    第一級毒品海洛因之犯意，於九十五年十月二十三日下午五
    時許，在彰化縣鹿港鎮○○○道路旁，以將海洛因摻水置入
    針筒內再注射身體之方式，施用第一級毒品海洛因一次。嗣
    於九十五年十月二十四日十九時三十二分許，在彰化縣鹿港
    鎮○○里○○路○段一六九巷一○一號前，為警盤查查獲，
    並自另案被告楊閔雄身上，扣得二人共同購買擬供一同施用
    之第一級毒品海洛因一包（毛重○‧二公克）。
二、案經彰化縣警察局和美分局報請臺灣彰化地方法院檢察署檢
    察官偵查起訴。
      理  由
一、上揭事實，迭據被告於警、偵訊、原審及本院審理中坦承不
    諱，核與其於九十五年十月二十四日為警查獲時所採取之尿
    液送鑑驗結果，確呈嗎啡陽性反應相符，有彰化縣警察局和
    美分局委託檢驗尿液代號與真實姓名對照單及詮昕科技股份
    有限公司九十五年十一月八日濫用藥物尿液檢驗報告各一紙
    在卷可稽，被告之自白與事實相符，應可採信。又被告前因
    施用毒品案件，經觀察、勒戒後，認無繼續施用毒品之傾向
    ，於九十二年二月二十六日執行完畢釋放，由臺灣彰化地方
    法院檢察署檢察官以九十二年度毒偵字第五一一號為不起訴
    處分確定，有臺灣彰化地方法院檢察署刑案資料查註紀錄表
    及臺灣高等法院被告前案紀錄表各一份在卷可按，被告於觀
    察勒戒執行完畢釋放後五年內再犯毒品危害防制條例第十條
    第一項之罪，依同條例第二十三條第二項規定，應依法論科
    。綜上所述，本件犯罪事證明確，被告前開犯行應堪認定。
二、按海洛因係毒品危害防制條例所定之第一級毒品，不得非法
    施用。核被告乙○○所為，係犯毒品危害防制條例第十條第
    一項之施用第一級毒品罪。被告持有第一級毒品之低度行為
    為施用之高度行為所吸收，不另論科。又被告於九十二年間
    因施用毒品案件，經臺灣彰化地方法院檢察署檢察官以九十
    二年度毒偵字第二九二○號提起公訴，經台灣彰化地方法院
    於九十三年三月二十九日，以九十三年度訴字第八四號判處
    有期徒刑八月、四月，定應執行有期徒刑十月確定；再於九
    十三年間，因施用毒品案件，經台灣彰化地方法院於九十三
    年七月十九日，以九十三年度易字第五三一號判處有期徒刑
    四月確定，上開二案經接續執行，於九十三年四月二十七日
    入監服刑，於九十四年五月三十一日執行完畢，有臺灣彰化
    地方法院檢察署刑案資料查註紀錄表及臺灣高等法院被告前
    案紀錄表各一份在卷可考，被告於受有期徒刑之執行完畢後
    ，五年內故意再犯本件有期徒刑以上之罪，為累犯，應依刑
    法第四十七條第一項規定，加重其刑。原審予以論罪科刑固
    非無見，惟查原審未及適用九十六年罪犯減刑條例減刑尚有
    未洽，檢察官以被告另犯施用毒品海洛因之罪行，原審未併
    辦不當為由上訴核無理由 (見後述)，然原審判決既有如上
    未當之處，即屬無可維持，應由本院將其撤銷改判，爰審酌
    被告曾有施用毒品前科，猶不知悔改，再犯本件施用毒品罪
    行及施用毒品主要係戕害自身健康，本件僅施用一次，犯後
    坦承罪行等一切情狀，量處如主文第二項所示之刑，並依九
    十六年度罪犯減刑條例第二條第一項第三款規定減輕其刑，
    並諭知易科罰金之折算標準。至查獲之海洛因一包（毛重○
    ‧二公克，見彰化縣警察局和美分局中寮派出所查獲毒品初
    步檢驗報告單），係被告及另案被告楊閔雄二人共同購入擬
    供施用之毒品 (見被告警訊之供述)，依毒品危害防制條例
    第十八條第一項前段之規定宣告沒收銷燬。
三、臺灣彰化地方法院檢察署九十六年度毒偵字第二八九三、二
    八九四號併辦意旨略以：被告基於施用第一級毒品海洛因之
    犯意，於九十六年一月二十四日下午二時許起至同年三月二
    十八日中午十二時五十五分許止，在其位於彰化縣秀水鄉曾
    厝村曾厝巷25號之住處及彰化縣秀水鄉○○街92 號之興安
    宮廁所內，接連施用第1級毒品海洛因多次。臺灣彰化地方
    法院檢察署九十六年度毒偵字第二四八○號併辦意旨略以：
    被告基於施用第一級毒品海洛因之犯意，於九十六年三月九
    日下午某時許，在其位於彰化縣秀水鄉曾厝村曾厝巷25號住
    處之房間內以針筒注射方式，施用第一級毒品海洛因一次，
    認均與上開科刑部分間有包括一罪之集合犯關係。本院審酌
    海洛因屬中樞神經抑制劑，使用者固會對其產生生理及心理
    之依賴性，惟施用者是否因而對海洛因習慣成癮，仍應視施
    用者之施用劑量、施用頻率及個人耐藥性等因素而定，若其
    施用毒品之時間、地點亦非屬密接，應認係另行起意為之，
    要難論以屬「接續犯」或「集合犯」之一罪關係。經查，本
    案被告施用海洛因之時間，與併案部分相距三月，其間無證
    據足證被告有接續施用海洛因或成癮之情形，移送併案部分
    與起訴論罪部分間，明顯可分而具有獨立性，核與「數行為
    於同時同地或密切接近之時地實施」之特性並不相符，難認
    合於「接續犯」之前提要件，亦不能依「集合犯」逕將被告
    上開施用海洛因之犯行論以「包括一罪」。本院無從併審，
    應退回由檢察官另行偵辦，併予敘明。
四、據上論斷，應依刑事訴訟法第三百六十九條第一項前段、第
    三百六十四條、第二百九十九條第一項前段、毒品危害防制
    條例第十條第一項、第十八條第一項前段、刑法第十一條前
    段、第四十七條第一項、第四十一條第一項前段、中華民國
    九十六年罪犯減刑條例第二條第一項第三款、第七條、第九
    條，判決如主文。
    本案經檢察官甲○○到庭執行職務。
中　　華　　民　　國　　96　　年　　9　　月　　  6　　日
            刑事第九庭    審判長法　官　陳　筱　珮
                                法　官  余  仕  明
                                法　官  康  應  龍
上列正本證明與原本無異。
如不服本判決應於收受送達後十日內向本院提出上訴書狀，其未
述上訴之理由者並得於提起上訴後十日內向本院補提理由書 (
均須按他造當事人之人數附繕本)。
                                書記官  阮  正  枝
中　　華　　民　　國　　96　　年　　9 　　月　　7 　　日
